臺灣高雄地方法院民事裁定　　　　　　 94年度家聲字第155號
聲　請　人　乙○
相　對　人　甲○○
上聲請人聲請對大陸地區民事調解書承認事件，本院裁定如下：
  主  文
聲請駁回。
聲請費用由聲請人負擔。
  理  由
一、本件聲請意旨略以：聲請人與相對人間之婚姻關係，前經中
    華人民共和國山東省棗庄市薛城區人民法院西元2005年5 月
    17日（2005）薛民初字第536 號民事調解書（聲請狀誤載為
    民事判決）達成協議：「原告甲○○與被告乙○自願離婚。
    」而確定解消，且經財團法人海峽交流基金會驗證屬實，爰
    依法聲請裁定認可等語，並提出上揭民事調解書、中華人民
    共和國山東省棗庄市公證處公證書、財團法人海峽交流基金
    會證明及送達回證各1 份為證。
二、按在大陸地區作成之民事確定裁判，不違背臺灣地區公共秩
    序或善良風俗者，得聲請法院裁定認可；前開規定，以在臺
    灣地區作成之民事確定裁判，得聲請大陸地區法院裁定認可
    者，始適用之。此各為臺灣地區與大陸地區人民關係條例第
    七14條第1項及第3項所明定。而前揭規定所謂之「在大陸地
    區作成之民事確定裁判」，係指大陸地區法院作成之裁定或
    判決而言。至於大陸地區人民法院所成立之民事調解書，雖
    為大陸婚姻法所規定三種離婚形態中之「裁判內之調解離婚
    」，於大陸地區，經大陸地區法院調解達成協議，雙方同意
    離婚，調解離婚書送達當事人後，即生離婚之效力，與判決
    書有同等之效力，不須為離婚之登記（參考林俊益者「海峽
    兩岸婚姻、繼承法律問題之研究」【刊載於司法研究年報第
    14輯上冊第593 頁】、林秀雄著「中共之調解離婚（下）」
    【刊載於司法周刊第496 期】及法務部印行之陳美伶、吳紀
    亮撰「中共婚姻法、離婚法之研究」第511 頁等文獻），惟
    目前我國訴訟上之離婚調解成立後，性質上仍屬兩願離婚，
    須再向戶政機關辦理離婚登記，始生婚姻解消之效力（參考
    司法院76年4 月10日76廳民1 字第2023號函釋意旨）。是以
    ，臺灣地區與大陸地區人民關係條例第74條第1 項所規定之
    民事確定裁判，不包括大陸地區法院成立之民事調解書在內
    （此亦有法務部83年12月22日83法律決字第27860 號函釋意
    見可供參考），自不得依該規定聲請法院裁定認可。
三、經查，聲請人主張其與相對人之婚姻關係，業經大陸地區人
    民共和國山東省棗庄市薛城區人民法院達成民事離婚調解，
    固據其提出上揭民事調解書為證，然揆諸前段規定及說明，
    大陸地區法院作成之民事離婚調解書，既非臺灣地區與大陸
    地區人民關係條例第74條第1 項所規定之民事確定裁判，自
    不得依該規定聲請我國法院裁定認可。故本件聲請於法不合
    ，應予駁回。
四、依非訟事件法第8條第1項，裁定如主文。
中　　華　　民　　國　　94　　年　　7 　　月　　29　　日
                  家事法庭法　官  陳淑卿
上為正本係照原本作成。
如對本裁定抗告須於裁定送達後10日內向本院提出抗告狀。
中　　華　　民　　國　　94　　年　　7 　　月　　29　　日
                          書記官　王少玲
